臺灣士林地方法院刑事裁定　　　　　　　　　　　　　九十二年度自字第一八二號
　　自　訴　人　寶代實業有限公司
　　兼右代表人　甲○○
　　右　二　人
　　自訴代理人　莊柏林　律師
　　被　　　告　乙○○
　　選任辯護人　廖德澆　律師
　　　　　　　　方雍仁　律師
右列被告因詐欺案件，經自訴人提起自訴，本院裁定如左：
    主  文
自訴駁回。
    理  由
一、按法院或受命法官，得於第一次審判期日前，訊問自訴人、被告及調查證據；訊
    問及調查結果，如認為案件有刑事訴訟法第二百五十二條至第二百五十四條之情
    形者，得以裁定駁回自訴，刑事訴訟法第三百二十六條第三項、第一項定有明文
    。
二、本件自訴意旨略以：被告乙○○明知無清償能力，意圖為自己不法之所有，先於
    民國（下同）九十二年九月八日在大陸廣東省東莞電知自訴人甲○○並傳真借據
    ，向自訴人甲○○借用人民幣十三萬一千八百二十六元，折合新台幣五十六萬六
    千八百五十一元，後於同年月十日，又以同一手法向自訴人甲○○借用港幣二十
    六萬六千九百八十五元，折合新台幣一百十二萬一千三百三十七元，自訴人甲○
    ○皆如數匯款予被告，前後共計借予被告新台幣一百六十八萬八千一百八十八元
    ，詎料被告於領取上開款項後，即逃匿無蹤，自訴人甲○○始知受騙；又被告明
    知未設立鼎祿鈺企業有限公司，竟意圖為自己不法之所有，於九十二年二月二十
    日（自訴狀誤載為二００三年九月二十日）起以該公司名義與自訴人寶代實業有
    限公司（以下簡稱寶代公司）訂立毛衣（成衣）合作加工合約書，收領自訴人寶
    代公司全部加工金，故意輸出全部代工劣質品，致美國進口商於同年九月三日向
    自訴人寶代公司索賠美金七千四百九十七元，於同年十一月五日索賠美金五萬五
    千八百四十五元八角，於同年十一月十四日索賠美金三萬五千六百五十五元五角
    ，總計新台幣三百三十八萬四千八百七十六元，另亦造成自訴人寶代公司空運損
    失新台幣三十萬七百三十元，因認被告涉犯刑法三百三十九條第一項詐欺取財及
    同條第二項詐欺得利罪嫌云云。
三、訊據被告乙○○堅詞否認有何上開詐欺犯行，辯稱：伊與自訴人甲○○因成衣加
    工業有生意往來已達二、三年之時日，自訴人甲○○長期惡意剋扣應給付予伊之
    加工報酬，而前揭一百六十八萬八千一百八十八元之款項，並非伊與自訴人甲○
    ○間之單純借貸事件，而係自訴人甲○○因拒付加工報酬情況下，造成伊資金吃
    緊，週轉失靈，伊為履行運輸交貨義務，不得不向自訴人甲○○請款支應，而自
    訴人甲○○即藉機要求伊以書寫「借據」之方式傳真後，始願墊借支應，又鼎祿
    鈺公司於八十年即已核准設立，由伊任負責人，因伊長年在大陸經商，致使在臺
    灣之鼎祿鈺企業有限公司已呈停業狀態而有名無實，故自九十一年與自訴人甲○
    ○有生意往來時起，皆以伊個人名義為之，但自訴人甲○○後因欲爭取順利依照
    臺灣之紡織品出口配額辦理，要求伊於九十二年二月二十日訂立毛衣（成衣）合
    作加工合約書時要以鼎祿鈺公司名義為之，伊為做此生意，故不得不應自訴人甲
    ○○之請求等語。
四、經查：
（一）按刑事被告依法並無自證無罪之義務，就具體之自訴案件，依據刑事訴訟法第
      三百四十三條、第一百六十一條第一項規定，應由自訴人負舉證責任，所指明
      之證明方法，並須達於足可積極證明被告確係犯罪之嚴格證明程度。次按犯罪
      事實應依證據認定之，無證據不得認定犯罪事實，刑事訴訟法第一百五十四條
      第二項定有明文；又認定不利於被告之事實，須依積極證據，茍積極證據不足
      為不利於被告事實之認定時，即應為有利於被告事實之認定，最高法院三十年
      上字第八一六號判例可資參照，是自訴人所提出之證據，不足為被告有罪之積
      極證明，或其闡明之證明方法，無從說服法官以形成被告有罪之心證，基於無
      罪推定之原則，自應為被告無罪判決之諭知，有最高法院九十一年度台上字第
      五五九七號判決可資參照。而詐欺罪以行為人意圖為自己不法之所有，以詐術
      使人將本人或第三人之物交付或因而得財產上之不法利益或使第三人得之為構
      成要件，又所謂以詐術使人交付，必須被詐欺人因其詐術而陷於錯誤，若其所
      用方法不能認為詐術，亦不致使人陷於錯誤，即不成立該罪，最高法院四十六
      年臺上字第二六０號判例亦有明揭，是民事債務當事人之間，若有未依債務本
      旨履行給付之情形，在一般社會經驗而言，其原因非出於一端；或係因不可歸
      責之事由無法給付，或係因合法得對抗他造主張抗辯而拒絕給付，甚至債之關
      係成立後，始行惡意遲延給付，皆有可能，非必自始即出於無意給付之詐欺犯
      罪；又刑事被告依法不負自證無罪之義務，自難以被告單純債務不履行之狀態
      ，即推定被告自始即有不法所有之意圖，合先敘明。
（二）被告乙○○與自訴人甲○○素有生意往來，自訴人甲○○長期惡意剋扣應給付
      予被告之加工報酬，前揭一百六十八萬八千一百八十八元之款項，非被告與自
      訴人甲○○間之單純借貸事件，而係自訴人甲○○因拒付加工報酬之情況下，
      造成被告資金吃緊，週轉失靈，被告為履行運輸交貨義務，不得不向自訴人甲
      ○○請款支應，而自訴人甲○○即藉機要求被告以書寫借據之方式傳真，始願
      墊支該費用之事實，業據被告供述綦詳，且就卷附自訴人甲○○所提之二紙借
      據內容觀之，上載係被告向自訴人甲○○預借貨櫃海關進口費用及被告請自訴
      人甲○○代墊毛領空運運費明確，是被告上開所辯，尚非虛妄，姑不論該筆費
      用之實際用途為何，及理應由何人支付，然於九十二年初時，被告即開始向自
      訴人甲○○借錢週轉，而所借款項，每次皆等被告出貨後從自訴人應予被告之
      貨款內扣抵，業據被告供明在卷，核與自訴人甲○○指述：伊與寶代公司皆有
      借錢予被告，而被告於九十二年九月八日之前向伊借之錢，皆從伊付予被告之
      貨款部分中扣除（詳見本院九十二年十二月三十日訊問筆錄第三頁至第四頁）
      等語相符，是被告與自訴人甲○○素有金錢借貸往來紀錄，且被告每次借款均
      有償還乙節無訛。再自訴人甲○○自承：這次借被告款項，係因怕若不借予被
      告，伊之毛衣無法出貨等語，復徵諸自訴人甲○○本次借錢予被告無收取利息
      ，被告亦未提供任何擔保品，顯見自訴人甲○○此次借款予被告係基於對被告
      先前信用狀況之信賴及便於其毛衣出貨之考量，經審慎評估後，始願出借款項
      ，被告並無施用詐術，使自訴人甲○○陷於錯誤而交付款項之情事，堪以認定
      。另鼎祿鈺企業有限公司於八十年一月十八日核准設立，而由被告任代表人乙
      節，已據被告陳述明確，復有公司基本資料查詢表一份附卷可參，是自訴人寶
      代公司指稱被告明知未設立鼎祿鈺企業有限公司，竟意圖為自己不法之所有，
      於九十二年二月二十日以該公司名義與自訴人寶代實業有限公司訂立毛衣（成
      衣）合作加工合約書云云，殊不可採；至自訴人所提出之索賠單據，就形式上
      觀之，尚難證明自訴人寶代公司之損害係被告所致，縱認被告未盡加工人義務
      ，所輸出之產品全屬劣質品，惟此應係民事瑕疵擔保責任問題，與刑法之詐欺
      罪構成要件尚屬有間，尚難遽認被告應負詐欺刑責。
（三）綜上，本件純屬單純之民事債務糾紛，復查無積極證據足資證明被告有何自訴
      人所指之詐欺犯行，被告犯罪嫌疑顯屬不足，依照首開說明，本件自訴應予駁
      回。
據上論斷，應依刑事訴訟法第三百二十六條第三項、第二百五十二條第十款，裁定如
主文。
中　　　華　　　民　　　國　　　九十三　　年　　  九　　月　  　八　    日
                                      臺灣士林地方法院刑事第三庭
                                          審判長法  官  雷　雯　華
                                                法  官  王　俊　雄
                                                法　官  李　育　仁
右正本證明與原本無異。
如不服本裁定應於送達後五日內向本院提出抗告狀。
　　　　　　　　　　　　　　　　　　　　　　　　書記官　陳　玉　瓊
中　　　華　　　民　　　國　　　九十三　　年　　　九　　月　　　九　　　日
